【裁判字號】    95,簡,935
【裁判日期】    950227
【裁判案由】    詐欺等
【裁判全文】
臺灣板橋地方法院刑事判決            95年度簡字第935號
聲  請  人  臺灣板橋地方法院檢察署檢察官
被      告  乙○○
上列被告因詐欺等案件，經檢察官聲請以簡易判決處刑（九十四
年度偵字第二一五二八號），本院判決如下：
    主  文
乙○○幫助掩飾因自己重大犯罪所得財物，處有期徒刑肆月，如
易科罰金，以佰元折算壹日。犯罪所得新臺幣參仟元沒收，如
全部或一部不能沒收時，以其財產抵償之。
    理  由
一、乙○○依其智識程度，可預見提供自己金融帳戶供他人使用
    ，將幫助他人洗錢，以掩飾或隱匿常業詐欺所得財物，竟基
    於幫助常業詐欺之洗錢概括犯意，先於民國九十三年十月二
    十一日，在臺北縣板橋市「中國信託商業銀行板橋分行」開
    設帳戶（帳號：000000000000000號）。旋
    於九十三年十月間某日，在臺北縣板橋市火車站附近某處，
    將上開銀行帳戶之存摺、提款卡、密碼條，以新臺幣（下同
    ）三千元之代價，交付予綽號「小本」之人，以此方式幫助
    該等人所組成之詐欺集團，作為掩飾或隱匿自己或他人常業
    詐欺犯罪之用。該犯罪集團基於常業詐欺之犯意聯絡，於九
    十三年十一月一日，利用發送簡訊至甲○○之行動電話內之
    方式，謊稱「甲○○所有之中國信託現金卡遭盜領現金新台
    幣參萬元整，請儘速回電（０二）00000000、00
    000000、00000000、00000000查詢
    」，誘使甲○○回電後，佯稱為協助處理，要求甲○○前往
    提款機依照指示操作，致使甲○○陷於錯誤，於九十三年十
    一月一日二十時四十分許，將自己所有台灣中小企業銀行帳
    戶（０五０─0000000000號）之存款九萬九千九
    百八十七元，匯至乙○○所提供之前揭中國信託商業銀行帳
    戶（帳號：000000000000000號），嗣因甲
    ○○發覺有異，報警而循線查獲。
二、證據：
（一）被告乙○○於偵查中之自白。
（二）被害人甲○○於警詢時之指訴。
（三）證人洪昭儀於警詢時之證述。
（四）自動櫃員機交易明細表影本五紙。
（五）桃園縣政府警察局桃園分局詐騙帳戶通報警示、詐騙電話
      斷話案件報告表影本一紙。
（六）桃園縣政府警察局刑警隊受理刑事案件報案三聯單影本一
      紙。
（七）被告乙○○中國信託業銀行板橋分行帳號：000000
      000000000號帳戶之歷史交易查詢報表暨對帳單
      各一份。
（八）亞太固網寬頻公司電話（０二）00000000號基本
      資料影本一紙。
（九）中華電信公司電話（０二）00000000、（０二）
      00000000、（０二）00000000通聯調閱
      查詢單一紙。
三、核被告乙○○所為，係犯刑法第三十條第一項前段、洗錢防
    制法第九條第一項之幫助掩飾因自己重大犯罪所得財物罪。
    被告為幫助犯，依刑法第三十條第二項規定，按正犯之刑減
    輕之。又被告於偵查中自白本件犯行，依洗錢防制法第九條
    第五項規定減輕其刑，並就其刑遞減輕之。爰審酌被告犯罪
    之動機、目的、手段，其不思正途賺取錢財，竟因貪圖私利
    而提供帳戶幫助洗錢，既助長他人犯罪，又增加政府查緝困
    難，危害財產安全、社會穩定，及犯後坦承犯行，態度良好
    等一切情狀，量處如主文所示之刑，並諭知易科罰金之折算
    標準，以示懲儆。
四、被告因犯幫助洗錢之罪，抵免三千元債務之利益，依洗錢防
    制法第十二條第一項規定，不問屬於犯人與否，沒收之，全
    部或一部不能沒收時，以其財產抵償之。至被告提供犯罪集
    團使用之「中國信託商業銀行板橋分行」（帳號：0000
    00000000000號）帳戶存摺一本、提款卡一枚、
    密碼單一張，雖屬被告所有，惟業經交付予不詳犯罪集團而
    未扣案，為免日後執行沒收困難，爰不為沒收之諭知。
五、聲請意旨另認被告乙○○將其所開立之台北國際商業銀行、
    中華郵政股份有限公司、誠泰商業銀行等銀行帳戶之存摺、
    提款卡等，於九十三年十間某日，提供與綽號「小本」等不
    詳姓名年籍等人所組成之詐騙集團，亦構成上開幫助洗錢之
    罪。惟按法院依簡易判決處刑，不受檢察官聲請書所記載應
    適用法條之拘束，此觀之刑事訴訟法第四百五十四條第一項
    第三款、第二項之規定反面解釋即明，蓋簡易判決應記載應
    適用之法條，如與檢察官聲請書之記載相同者，得予以引用
    ，反之，如法院認應適用之法條與聲請書之記載不同，即應
    於簡易判決中加以記載；是故刑事訴訟法第七編關於簡易程
    序之規定，雖無準用同法第三百條之明文，惟非謂法院之簡
    易判決須受檢察官聲請書所適用法條之拘束，依上開規定，
    法院自得依審理之結果於簡易判決中變更應適用之法條（參
    見臺灣高等法院暨所屬法院八十九年法律座談會刑事類提案
    第四八號研討意見）。經查，我國對於幫助犯之處罰係建立
    在共犯從屬性之理論，是幫助者著手於幫助行為，仍尚未使
    該行為具備可罰性而應開始發動刑罰權，必於正犯即被幫助
    者開始著手實行犯罪行為之時，幫助者始獲得附麗之依據而
    具備可罰性。茲被告雖確曾將上開除中國信託商業銀行板橋
    分行以外三個帳戶之存摺、提款卡交付予詐騙集團，惟查檢
    察官並無提出任何詐騙集團有以該三個帳戶資料供作犯罪用
    途之積極證據，而被告單純交付存摺、提款卡之行為，現行
    法亦無處罰之明文，是該部分犯行即屬不能證明，公訴意旨
    容有誤會，爰依審理結果逕行援引應適用之法條論處，附此
    敘明。
六、依刑事訴訟法第四百四十九條第一項前段、第三項、第四百
    五十條第一項，洗錢防制法第九條第一項、第五項、第十二
    條第一項，刑法第十一條前段、第三十條、第四十一條第一
    項前段，罰金罰鍰提高標準條例第二條，逕以簡易判決處刑
    如主文。
七、如不服本判決，得自收受送達之日起十日內向本院提出上訴
    狀，上訴於本院第二審合議庭（須附繕本）。
中    華    民    國    95    年    2     月    27    日
                  刑事第八庭      法  官  潘翠雪
上列正本證明與原本無異。
                                  書記官  江文彬
中    華    民    國    95    年    2     月    27    日
附錄本案論罪科刑法條全文：
洗錢防制法第9條
犯第 2 條第 1 款之罪者，處 5 年以下有期徒刑，得併科新臺幣
三百萬元以下罰金。
犯第 2 條第 2 款之罪者，處 7 年以下有期徒刑，得併科新臺幣
五百萬元以下罰金。
以犯前二項之罪為常業者，處 3 年以上 10 年以下有期徒刑，得
併科新臺幣 1 百萬元以上 1 千萬元以下罰金。
法人之代表人、法人或自然人之代理人、受雇人或其他從業人員
，因執行業務犯前三項之罪者，除處罰行為人外，對該法人或自
然人並科以各該項所定之罰金。但法人之代表人或自然人對於犯
罪之發生，已盡力監督或為防止行為者，不在此限。
犯前四項之罪，於犯罪後六個月內自首者，免除其刑；逾六個月
者，減輕或免除其刑；在偵查或審判中自白者，減輕其刑。


司法院資訊處製作；財團法人民間司法改革基金會備份。
